臺灣臺南地方法院交通事件裁定　　　　　96年度交聲字第32號
原處分機關　交通部公路總局嘉義區監理所臺南監理站
異議人即受
處分人　　　甲○○
上列受處分人因違反道路交通管理處罰條例案件，對於交通部公
路總局嘉義區監理所台南監理站，民國95年12月05日所為之裁決
處分（處分案號：嘉監南字第裁74-S00000000號），聲明異議，
本院裁定如下：
      主  文
異議駁回。
      理  由
一、原處分意旨略以：異議人即受處分人甲○○（下稱異議人）
    駕駛車牌號碼YCC-807號普通重型機車，於民國95年10月26
    日12時16分，於行經台南市○○路242號前時，因「駕駛人
    騎機車未戴安全帽」，經台南市警察局第二分局臨安派出所
    警員 (以下稱舉發機關)予以製單逕行舉發。嗣原處分機關
    即交通部公路總局嘉義區監理所台南監理站，以異議人違規
    事實明確，乃依道路交通管理處罰條例（下稱處罰條例）第
    31 條第6項之規定，裁處異議人新臺幣（下同）500元整等
    語。
二、本件聲明異議意旨略以：異議人於上述違規情事發生當時正
    在服兵役中；相關舉證照片內容模糊不清，且於其上所顯示
    之時間與違規日期不相符合，不能證明車牌號碼YCC-807號
    重型機車係異議人所駕駛。訴請撤銷原處分，為此聲明異議
    。
三、按機器腳踏車駕駛人未依規定戴安全帽者，處駕駛人新臺幣
    500元罰鍰，處罰條例第31條第6項，定有明文。
四、本院審酌：
  (一)異議人甲○○所有車牌號碼YCC-807號重型機車，於95年10
    月26日12時16分，於台南市○○路242號前，經舉發機關以
    「駕駛人騎機車未戴安全帽」為由予以製單逕行舉發，嗣原
    處分機關以異議人違規事實明確，乃依處罰條例第31條第6
    項之規定，裁處異議人罰鍰500元整乙節，有：
    原處分機關嘉監南字第裁74-S00000000號裁決書。
    舉發機關南市警交字第S00000000號違反道路交通管理事
      件通知單。
    相關舉證照片4幀。
    等件為證，且為異議人所不否認，此部分事實當可認定。
  (二)證人即本件舉發員警晁自強，於本院調查中證稱：「本件是
    我舉發的。舉發當日是服金融機構巡邏勤務，由民生路東向
    西方向行駛，到達違規地點，發現一輛機車騎士未戴安全帽
    ，我立即趨前用手勢指揮機車停車，該機車騎士回頭看了我
    一下，未停車，往前繼續行駛，因為當時車輛、行人很多，
    我採尾隨的方式，到民生路臨安路時，民生路為紅燈，違規
    人的車速較慢，我上前以哨音及手勢指揮違規人停車，違規
    人馬上鑽車縫，紅燈違規右轉臨安路北上行駛，我立即追上
    違規人。我在紅綠燈處即記下車號，違規人由臨安路由北往
    南方向行駛，愈騎愈快，在民族路口差點撞及一位婦人，我
    為顧及安全，就沒有繼續追擊 (紅燈右轉與不服稽查部分另
    案裁決)。我沒有誤看的可能，因為我連續看了車號3次。當
    時我們2車最近的距離不到一個車身。違規人行為囂張，我
    攔停2次，他一直用後視鏡看我的機車，我騎快，他就快，
    我騎慢，他也慢。甚至我沒有追他後，他還在民族路回頭對
    我笑」等語 (見本院卷第21、22頁)。其供述與證人晁自強
    所提出之台南市警察局第二分局會 (交)辦單 (見本院卷第
    25頁)及舉發機關95年10月26日10人勤務分配表 (見本院卷
    第26頁)上之記載內容相符，已證明異議人所有上揭機車於
    上揭時地之違規事實。
  (三)參以證人乙○○○○與異議人間，不僅未有任何怨隙，且係
    毫不相識之人，衡情證人應無設詞攀誣，或是虛構違規事實
    以陷害異議人之理。且參以前揭證言應無誤看或誤為判斷之
    可能。何況警員執行公務時，本身即受有行政懲處責任之監
    督，且其到庭具結作證，更係以刑事責任擔保其證言之真實
    性，故證人乙○○○○之上開證述內容，以及其所記錄舉發
    之本件違規事實，經核應無不可採信之處。因之，異議人於
    前述時、地，駕駛上開車輛之違規行為，應可認定。其次，
    交通勤務警察或依法令執行交通稽查任務人員，開單舉發違
    反道路交通管理處罰條例所列之違規事實，經公路主管機關
    或警察機關所為之裁決處罰，本質上為行政處分，係公務員
    基於職務上權力，依法就特定之具體事件所為具公法上效果
    之單方行政行為。而根據公務員為公法上行為具有公信力之
    原則，立法者乃於道路交通管理處罰條例法規中制訂相關規
    定，使交通勤務警察或依法令執行交通稽查任務人員，在特
    殊情形下，當場不能或不宜攔截製單舉發時，得當機處置而
    就違規適時予以逕行舉發（參見道路交通管理處罰條例第7
    條之2之規定），以達成維護交通秩序安全及公共安全之行
    政目的。反之，若謂公務員一切行政行為，均需預留客觀證
    據以證明其所認定之事實為真實，則國家行政勢必受到相當
    程度之阻礙，而且相關行政目的亦難以順利達成，故刑事訴
    訟法中就犯罪證據有關之規定，與屬於行政秩序罰之交通違
    規裁罰本旨不相符合之部分，自不在得以準用之列。從而，
    交通違規行政爭訟之舉證責任原理，應非如刑事案件中，必
    須超越任何合理懷疑，始可為有罪判決之嚴格證明程度，而
    係應與民事訴訟之舉證責任原理相類似，亦即，基本上應就
    行政機關與人民所各自主張有利於己之事實，分配其應盡之
    舉證責任，而非逕予適用刑事訴訟上之「無罪推定」原則，
    此觀諸行政訴訟法第136條，規定行政訴訟程序準用民事訴
    訟法第277條舉證責任分配原則之立法意旨，即可明瞭。
  (四)就本件違規事實之發生過程而言，雖僅有違規路段路口監視
    器所攝得違規車輛不甚清晰之翻拍照片4張 (見本院卷第27
    、28頁)，且影像內容未攝得違規車輛之車牌號碼等直接物
    證可供參考。然因前述證人乙○○○○已就本件違規情節證
    述明確，且其所為之上開證述內容，經核亦無不可採信之處
    ，更何況異議人對照片內之違規車輛，係其所有乙節，並不
    否認 (見本院卷第19、20、21、22頁)。而交通勤務警員本
    身之親自見聞，即係交通違規事件之相關事證之一，如能確
    認執勤警員並無誤看或誤為判斷之情形時，則該執勤警員之
    證詞內容及其所舉發之違規情節，當可作為交通違規事實之
    認定基礎，並非必須另有其他直接且客觀之證據存在，始得
    以確認違規事實。此外，異議人亦未能提供相關事證，以供
    本院判斷其所辯稱之情節，且其亦未就執勤警員之舉發有誤
    ，提出合理事證以供調查，本院又核無任何其他相關事證，
    足資證明執勤警員確有捏造事實違法取締之情事，故證人乙
    ○○○○本其維護交通秩序及行車安全等職責所為之本件交
    通違規舉發，自應予以採信。此外，公務員之一切行政行為
    ，假如均需預留充分之直接且客觀之證據，以證明其所認定
    之事實為真，則國家行政勢必受到相當程度之阻礙，且相關
    行政目的亦難以迅速及順利達成，故交通勤務警察舉發交通
    違規事件時，只需其親眼所見而得以認定駕駛人確有違規行
    為，則其便可當機予以攔查舉發。而交通勤務警察於法院調
    查時，親自到庭具結作證所為之證詞內容，即屬重要之證據
    資料，假若證述內容經核並無不合常理之處，則該交通勤務
    警察本其維護交通秩序及行車安全等職責所為之違規舉發，
    即無不加以採信之道理。
  (五)上揭4張照片上所顯示之日期與舉發日期有1日之差距 (即照
    片上顯示之日期為27日)，然查上揭照片係取自路口監視器
    錄影翻拍畫面，已如前述，照片上所顯示之日期，係員警翻
    拍監視器錄影影像之日期，而非異議人違規之日期，即員警
    係於95年10月27日12時27分拍攝上揭錄影畫面者，非謂上揭
    日期即為異議人之違規日期，異議人辯稱舉證照片所顯示之
    時間與違規日期不相符合云云，顯係誤解。
  (六)按違反處罰條例之處罰，受舉發違反道路交通管理事件之受
    處罰人，認為受舉發之違規行為應歸責他人者，應於舉發違
    反道路交通管理事件通知單應到案日期前，檢附相關證據及
    應歸責人相關證明文件，向處罰機關告知應歸責人，處罰機
    關應即另行通知應歸責人到案依法處理。逾期未依規定辦理
    者，仍依本條例各該違反條款規定處罰，處罰條例第85條第
    1項，定有明文。異議人雖主張上揭違規時間其在部隊服役
    ，無法外出，上揭機車並非其所騎云云，並提出陸軍二○○
    旅機步三營部隊在職證明、識別證及請 (休)假報告單等件
    為證 (見本院卷第32至51頁)。然查：上揭機車為異議人所
    有，置於台南家中，並未失竊，此為異議人於本院調查中供
    明在卷 (見本院卷第20頁)，且有車籍作業系統－查詢認可
    資料1紙在卷可稽 (見本院卷第29頁)。依照上揭規定，異議
    人既認上揭機車並非伊所騎，理應於舉發違反道路交通管理
    事件通知單應到案日期前即95年11月12日前，檢附相關證據
    及應歸責人相關證明文件，向處罰機關即原處分機關告知應
    歸責人，以使處罰機關得以另行通知應歸責人到案依法處理
    。然異議人竟逾期未依規定辦理，即使至本院審理中，仍拒
    絕供出係何人駕駛上揭車輛 (見本院卷第20頁)，依此自應
    仍處罰車輛所有人即異議人，附此敘明。
  (七)異議人前述違規事實，係違反處罰條例第31條第6項之規定
    ，已如前述。揆諸上開規定，原處分機關據此引用前開法條
    ，裁處異議人500元整，尚無違誤。
五、綜上所述，異議人為駕駛人騎機車未戴安全帽之違規事實既
    可認定，足認異議人異議內容，並無理由，即應予駁回。
六、據上論斷，應依道路交通案件處理辦法第19條，裁定如主文
    。
中　　華　　民　　國　　96　　年　　6 　　月　　14　　日
　　　　　　  　　　　　交通法庭法　官　蔡直青
以上正本證明與原本無異。
如不服本裁定，應於收受送達後5日內向本院提出抗告狀。（應
附繕本）
      　　　　　　　　　　　　　書記官　劉鴻瑛
中　　華　　民　　國　　96　　年　　6 　　月　　15　　日
